臺灣高等法院刑事判決
108年度上訴字第4079號
上  訴  人  
即  被  告  許玉嬋  




指定辯護人  本院公設辯護人戴遐齡
上列上訴人因違反毒品危害防制條例案件，不服臺灣新北地方法
院107年度訴字第1065號，中華民國108年10月9日第一審判決（
起訴案號：臺灣新北地方檢察署107年度偵字第25294號），提起
上訴，本院判決如下：
    主  文
原判決撤銷。
甲○○共同販賣第二級毒品未遂，累犯，處有期徒刑壹年拾月。扣
案如附表編號一、三所示之物分別沒收銷燬、沒收。未扣案之行
動電話壹支（含門號○○○○○○○○○○號SIM 卡壹張）沒收，如全部或
一部不能沒收或不宜執行沒收時，追徵其價額。
    事  實
一、甲○○（綽號「姐仔」）與鍾翔宇為朋友關係，2 人均知悉甲
    基安非他命係毒品危害防制條例第2 條第2 項第2 款列管之
    第二級毒品，依法不得販賣，竟意圖牟利，共同基於販賣第
    二級毒品甲基安非他命之犯意聯絡，因施坤煌前以家用電話
    （02）00000000號致電甲○○所持用門號0000000000號行動電
    話聯繫，雙方談妥以新臺幣（下同）2,000 元購買第二級毒
    品甲基安非他命4 包（下稱本案交易標的）後，甲○○遂於民
    國106 年3 月2 日晚間11時30分許，在不詳地點，將本案交
    易標的交予鍾翔宇，委請鍾翔宇持往約定地點即新北市板橋
    區新海路與長江路口處與施坤煌進行交易，並向施坤煌收取
    價金2,000 元（另收取欠款1,000 元），鍾翔宇知悉上情後
    ，同意甲○○所請，並依其指示於翌（3 ）日凌晨0時40分許
    ，駕駛車牌號碼000-0000號自用小客車、搭載不知情之徐子
    傑前往上開約定地點，正準備交付本案交易標的予施坤煌之
    際，適因員警上前盤查而未遂，復經鍾翔宇同意進行搜索，
    當場扣得本案交易標的，及與本案無關之鍾翔宇施用後剩餘
    之甲基安非他命1 包（連同本案交易標的共5 包，總淨重為
    4.0423公克，總驗餘淨重為4.0404公克）、鍾翔宇所有門號
    0000000000號行動電話1 支、海洛因1 包、安非他命吸食器
    1 組、分裝袋40個、電子磅秤1 個、施坤煌所交付之現金1,
    000 元等物，始查悉上情（鍾翔宇所涉共同販賣第二級毒品
    未遂犯行，經原審法院以106 年度訴字第620 號判決判處有
    期徒刑1 年10月，復經本院以107 年度上訴字第658 號判決
    駁回上訴確定；另涉施用第二級毒品、持有第一級毒品犯行
    部分，業經原審法院各以106 年度審簡字第1973號判決判處
    有期徒刑5 月確定、106 年度審簡字第2036號判決判處有期
    徒刑3 月確定）。
二、案經臺北市政府警察局刑事警察大隊（下稱臺北市刑大）報
    告臺灣新北地方檢察署（下稱新北地檢署）檢察官偵查起訴
    。
    理  由
壹、程序方面
    按被告以外之人於審判外之陳述，雖不符刑事訴訟法第159
    條之1 至第159 條之4 之規定，而經當事人於審判程序同意
    作為證據，法院審酌該言詞陳述或書面陳述作成時之情況，
    認為適當者，亦得為證據；又當事人、代理人或辯護人於法
    院調查證據時，知有刑事訴訟法第159 條第1 項不得為證據
    之情形，而未於言詞辯論終結前聲明異議者，視為有前項之
    同意，刑事訴訟法第159 條之5 定有明文。經查，檢察官、
    上訴人即被告甲○○（下稱被告）及指定辯護人於本院審判程
    序時就證據能力均表示沒有意見（本院卷第109至11頁），
    供述證據部分視為同意作為證據，本院審酌各該證據作成或
    取得時狀況，並無顯不可信或違法取得等情況，且經本院依
    法踐行證據調查程序並認為適當，而有證據能力；其餘資以
    認定本案犯罪事實之非供述證據，亦查無違反法定程序取得
    之情形，依刑事訴訟法第158 條之4 之反面解釋，亦有證據
    能力。
貳、實體方面
一、認定犯罪事實所依憑之證據及理由
  ㈠上揭犯罪事實，業據被告於警詢（新北地檢署107 年度偵字
    第25294 號卷〈下稱偵25294 卷〉第13頁）、偵查（同上卷第
    163頁）、原審（原審卷第194 至197 、272、273 頁）及本
    院（本院卷第113頁）均坦承不諱，核與證人即共犯鍾翔宇
    於警詢、偵查中、原審之證述（偵25294卷第21至27、51至5
    7、67至71、77至79頁）、證人徐子傑於警詢、偵查中之證
    述（偵25294 卷第31至37、47至51頁）、證人即買毒者施坤
    煌於警詢、偵查中之證述（偵25294 卷第39至42、171 至17
    5 頁）大致相符，並有自願受搜索同意書、新北市政府警察
    局海山分局（下稱海山分局）搜索扣押筆錄、扣押物品目錄
    表、扣押物品收據各1 份、查獲現場及扣案物品照片6 張、
    海山分局查獲鍾翔宇涉嫌違反毒品危害防制條例案件毒品初
    步鑑驗報告單、初步鑑驗照片、臺北榮民總醫院（下稱臺北
    榮總）106 年4 月20日北榮毒鑑字第C0000000號毒品成分鑑
    定書、行動電話使用通聯紀錄分析各1 份、門號0000000000
    號行動電話通聯資料共3 份在卷（偵25294 卷第101 至119 
    、125 至127 、179 、195 至210 頁；原審卷第117 至125 
    、225 至239 頁）可稽，及本案交易標的扣案可佐，綜合上
    開補強證據，足認被告前開任意性自白之上述犯罪情節，具
    有相當可信性，且核與事實相符，應堪信屬實。
  ㈡證人鍾翔宇於偵查中證稱：被告跟伊說要跟施坤煌收3,000 
    元，1,000 元是施坤煌上次欠的，2,000 元是這次毒品交易
    的，如果他有拿出2,000 元的話，本案交易標的再拿給他等
    語（偵25294 卷第69頁）；證人徐子傑於偵查中證稱：鍾翔
    宇開車載伊到約定地點，施坤煌就騎車騎到汽車後面，跑來
    副駕駛座，並說他只剩1,000 元，這是要還被告的錢等語（
    偵25294 卷第49頁）；證人施坤煌於偵查中證稱：伊於106 
    年3 月2 日晚上10點多與被告聯繫，被告說錢要先還給她，
    伊說身上只有1,000 元，後來被告有打電話到伊家用電話，
    並說叫來的人在全家便利商店等伊，是一台車子在那邊等伊
    ，所以伊只好到該處等語（偵25294 卷第171 至173 頁），
    則綜觀上開證人所述，被告販賣本案交易標的予施坤煌之交
    易金額應為2,000 元，另1,000 元則係施坤煌積欠被告之債
    務，此亦為被告於原審供述明確（原審卷第273 頁），是檢
    察官公訴意旨記載被告委由鍾翔宇將本案交易標的交予施坤
    煌，並要求向施坤煌收取3,000 元代價一節，尚屬疏略，應
    予更正。
  ㈢又販賣毒品之行為，本無一定之公定價格，是其各次買賣之
    價格，當亦各有差異，而或隨供需雙方之資力、關係之深淺
    、需求之數量、貨源之充裕與否、販賣者對於資金之需求如
    何即殷切與否，以及政府查緝之態度，進而為各種不同之風
    險評估，而為機動性之調整，是其價格標準，自非一成不變
    。一般民眾普遍認知毒品之非法交易，向為政府查禁森嚴且
    重罰不寬貸，衡諸常情，倘非有利可圖，絕無平白甘冒被重
    罰高度風險之理。查被告於原審已明確供陳：伊販賣本案交
    易標的時，有獲利的意思，但確切獲利金額沒有去算等語（
    原審卷第197 頁），顯見被告確有獲利之意，縱其未及取得
    販賣本案交易標的之對價2,000 元，仍無礙其主觀確有營利
    意圖之認定，是被告主觀上具有營利之意圖，亦臻明確。
  ㈣綜上，本案事證明確，被告犯行堪以認定，應予依法論科。
二、論罪科刑
  ㈠按刑事法上販賣毒品之行為，若售賣者與購買者雙方就毒品
    標的物與價金等買賣要素之意思表示一致時，自應認為已經
    著手於販賣毒品構成要件之行為，至買賣標的物之毒品是否
    已完成交付，則為區分既、未遂之標準。經查，被告與施坤
    煌聯繫後，雙方談妥以2,000 元之代價販售本案交易標的，
    並約定在前揭交易地點進行交易，再由被告委請鍾翔宇攜帶
    本案交易標的前往交易地點準備交付之際，遭警上前盤查，
    而無法依約完成上開交易等情，業經認定如前，依前開說明
    ，被告販賣第二級毒品甲基安非他命之行為顯已著手，核被
    告所為，係犯毒品危害防制條例第4 條第6 項、第2 項之販
    賣第二級毒品未遂罪。被告於販賣前而持有第二級毒品甲基
    安非他命之低度行為，為販賣未遂之高度行為所吸收，不另
    論罪。又被告與鍾翔宇就上開犯行有犯意聯絡及行為分擔，
    應論以共同正犯。
  ㈡被告前因①強盜案件，經臺灣高雄地方法院以96年度訴字第36
    8 號判決判處有期徒刑2 年10月確定；②施用毒品案件，經
    原審法院以97年度訴字第5527號判決判處有期徒刑7 月、3 
    月確定；③施用毒品案件，經原審法院以98年度訴字第1625
    號判決判處有期徒刑8 月確定；④施用毒品案件，經原審法
    院以98年度訴字第2170號判決判處有期徒刑7 月確定；⑤施
    用毒品案件，經原審法院以98年度訴字第3443號判決判處有
    期徒刑5 月、9月、10月確定。上開①②③各罪，嗣經原審法院
    以98年度聲字第6318號裁定應執行有期徒刑3 年10月確定（
    執行指揮書刑期起算日期：98年8 月13日，執行指揮書執畢
    日期：102 年5月4 日）；④⑤各罪，又經原審法院以99年度
    聲字第227 號裁定應執行有期徒刑2 年4 月確定（執行指揮
    書刑期起算日期：102 年5 月5 日，執行指揮書執畢日期：
    104 年9 月4 日），上開2 案接續執行，於102 年8 月20日
    因縮短刑期假釋出監並付保護管束，於104 年6 月22日縮刑
    假釋期滿，假釋未經撤銷，未執行之刑視為已執行完畢等情
    ，有本院被告前案紀錄表1 份存卷可考，其於受有期徒刑之
    執行完畢後，5 年以內故意再犯本案有期徒刑以上之罪，係
    為累犯。考量被告構成累犯之前案含有違反毒品危害防制條
    例之施用毒品案件，理應生警惕作用，竟變本加厲犯本案販
    賣第二級毒品犯行，顯然漠視法律規定，足見被告確有特別
    惡性，前罪之徒刑執行成效不彰，其對刑罰之反應力顯然薄
    弱，且本案雖不符合刑法第59條所定要件（詳下述），然就
    被告所犯本案之罪最低本刑予以加重，尚不致使被告所受之
    刑罰超過其所應負擔之罪責，而造成對其人身自由過苛之侵
    害，亦無違反罪刑相當原則、比例原則，自仍有加重法定最
    低本刑之必要，依司法院釋字第775 號意旨，應依刑法第47
    條第1 項規定加重其最低本刑，惟就法定刑為無期徒刑部分
    ，依刑法第65條第1 項規定，不得加重，併此敘明。
  ㈢被告已著手於販賣第二級毒品犯罪行為之實行而不遂，為未
    遂犯，爰依刑法第25條第2 項規定，按既遂犯之刑減輕之。
  ㈣又毒品危害防制條例第17條第2 項規定「犯第四條至第八條
    之罪於偵查及審判中均自白者，減輕其刑」，旨在鼓勵毒犯
    自白認罪，以開啟其自新之路，是毒販在偵查及審判中之歷
    次陳述，各有一次以上之自白者，不論其之自白，係出於自
    動或被動、簡單或詳細，並其自白後有無翻異，固即應依法
    減；所謂之「自白」，乃對自己之犯罪事實全部或主要部分
    為肯定供述之意。非以其係有罪之肯定為必要，縱時日、處
    所、行為態樣等非構成犯罪事實之要素略有不符，或另有阻
    卻違法、阻卻責任事由存在之主張，亦不影響其為自白；且
    所稱偵查中之自白，當然包含向有偵查犯罪職權之司法警察
    (官)自白而言( 最高法院98年度臺上字第6928號、99年度臺
    上字第4874號、99年度臺上字第4962號、99年度臺上字第47
    35號判決意旨參照) 。經查，被告於警詢、偵查中、原審及
    本院均坦承其有販賣毒品予施坤煌，已如前述，被告已就本
    案販賣毒品之構成要件事實為自白，依上開說明，應依毒品
    危害防制條例第17條第2 項之規定，減輕其刑。並與上述累
    犯加重部分，依刑法第71條第1 項、第70條規定，先加（除
    法定本刑為無期徒刑部分依法不得加重）後遞減之。至被告
    於警詢、偵查中雖供稱：鍾翔宇沒有幫伊賣過毒品，伊忘記
    有指示鍾翔宇於前揭時地販賣本案交易標的予施坤煌之事，
    伊不知道為何鍾翔宇、徐子傑均表示係伊指示他們攜帶本案
    交易標的給施坤煌，因為施坤煌都是直接過去伊那邊跟伊拿
    的，伊對於鍾翔宇之供述沒有印象等語（偵25294 卷第13、
    163 頁），惟被告對於販賣毒品予施坤煌一事始終坦承不諱
    ，尚難僅以被告於偵查中對於販毒過程即鍾翔宇參與部分有
    前開辯解，即謂其未於偵查中自白犯行，附此敘明。
  ㈤按犯毒品危害防制條例第4 條至第8 條、第10條或第11條之
    罪，供出毒品來源，因而查獲其他正犯或共犯者，減輕或免
    除其刑，毒品危害防制條例第17條第1 項定有明文。查被告
    於警詢時雖曾供出其毒品來源為林家耀等語（偵25294 卷第
    14頁），惟並未因其供述而查獲上手，有臺北市刑大108 年
    7 月30日北市警刑大毒緝字第1083011518號函、新北地檢署
    108 年8 月8 日新北檢兆雲107 偵25294 字第1080074843號
    函、新北市政府警察局新店分局108 年9 月9 日新北警店刑
    字第1083754169號函暨所附員警職務報告、被告警詢筆錄各
    1 份在卷（原審卷第217 、221 、247 至257 頁）可查，故
    無從依毒品危害防制條例第17條第1 項規定減輕或免除其刑
    。
  ㈥刑法第59條規定，犯罪之情狀顯可憫恕，認科以最低度刑仍
    嫌過重者，得酌量減輕其刑。惟必須犯罪另有特殊之原因與
    環境等等，在客觀上足以引起一般同情，認為即予宣告法定
    低度刑期尤嫌過重者，始有其適用；至於犯罪之動機、犯罪
    之手段或犯罪後之態度等情狀，僅可為法定刑內從輕科刑之
    標準，不得據為酌量減輕之理由。查本案被告前有毒品犯行
    ，當知販賣毒品行為乃法所不許，猶未記取教訓，仍出於營
    利意圖而為本案販賣第二級毒品之犯行，守法觀念實屬淡薄
    ；被告僅為獲取利益，於取得第二級毒品甲基安非他命伺機
    出售，並與施坤煌聯繫後而著手販賣第二級毒品，雖尚未交
    付本案交易標的即遭警查獲，而未實際獲利，然其犯罪仍非
    出於特殊之原因與環境，是依其犯罪情節所彰顯之客觀犯行
    及主觀惡性，難認有何其情可憫之處。又參以被告本案犯行
    雖應依累犯規定加重其最低本刑，然已有前述未遂及偵審自
    白減輕其刑規定之適用，復查無任何事證足認被告為本案犯
    行時，有何客觀上足以引起一般同情之特殊原因與環境，而
    具科以法定最低刑度之刑仍嫌過重之情事，難認有依刑法第
    59條規定酌減其刑之餘地，故被告及辯護人請求依該條規定
    酌減其刑，即無所據。
三、原審據以論科，固非無見。惟查：被告於偵查中已自白其犯
    行，於原審及本院審理時亦自白犯行，有毒品危害防制條例
    第17條第2 項減刑之適用，理由已見前述。原審逕認被告偵
    查中不構成自白，不得依毒品危害防制條例第17條第2 項偵
    審自白予以減刑，認事用法均有未洽。被告就此部分之上訴
    核屬有理由，應由本院將原判決予以撤銷改判。爰審酌被告
    正值壯年，不思努力賺取所需，明知甲基安非他命戕害人體
    身心健康甚鉅，竟貪圖獲利，漠視法令規定，而與鍾翔宇共
    同販賣甲基安非他命以牟利，肇生他人施用毒品之惡源，影
    響所及，非僅個人之生命、身體將可能受其侵害，對社會風
    氣及治安亦造成潛在危害。惟考量被告販賣毒品之價額、數
    量非鉅，對社會造成之危害尚無從與販賣毒品上游集團相提
    並論，且於偵審中均坦承犯行，尚見悔意；兼酌以被告自陳
    高職畢業之智識程度、入監前受僱從事餐飲業、月收入約3
    萬8,000 元、已婚、有2 名未成年子女、自己獨自居住戶籍
    地或工作宿舍之家庭經濟生活狀況（原審卷第201 頁），暨
    其居於主要聯繫及指示鍾翔宇至交易地點進行交易之角色、
    地位、及本案販賣毒品數量、價金，及其犯罪之動機、目的
    、手段等一切情狀，量處如主文第二項所示之刑。
四、沒收部分
  ㈠查獲之第一、二級毒品，不問屬於犯罪行為人與否，均沒收
    銷燬之，毒品危害防制條例第18條第1 項前段定有明文。次
    按沒收物之執行完畢與沒收物之不存在，並非一事，因犯罪
    依法必須沒收之物，雖已於他案確定判決諭知沒收，並已執
    行完畢，於本案仍應宣告沒收（最高法院101 年度台上字第
    5971號判決意旨參照）。查扣案如附表編號1 （即本案交易
    標的）、2 所示之物，經海山分局依毒品初篩檢驗測試劑組
    試劑初步檢驗結果，均呈現安非他命陽性反應；復經送臺北
    榮總檢驗結果：白色或透明晶體5 包，總毛重5.3708公克（
    含5 個塑膠袋及5 張標籤重）、總淨重4.0423公克、總驗餘
    淨重4.0404公克，均檢出第二級毒品甲基安非他命成分等情
    ，有卷附毒品初步鑑驗報告單、初步鑑驗照片、臺北榮總毒
    品成分鑑定書各1 份在卷（偵25294 卷第125 至127 、179 
    頁）可參，堪認上開扣案物均係第二級毒品甲基安非他命，
    屬違禁物。然如附表編號1 所示之本案交易標的雖經原審法
    院另案以106 年度訴字第620 號判決諭知沒收銷燬，公訴意
    旨因而未予聲請，但本案交易標的既屬違禁物，揆諸上開最
    高法院判決意旨，仍應依毒品危害防制條例第18條第1 項前
    段之規定，宣告沒收銷燬之，而鑑定取樣耗損之甲基安非他
    命既已滅失，無庸再予宣告沒收銷燬之；另裝放本案交易標
    的之塑膠袋4 個，因與毒品無從析離，亦無析離之必要與實
    益，自具有違禁物之性質，應併予宣告沒收銷燬之。至於扣
    案如附表編號2 所示之物，無證據證明與被告本案犯行有何
    關聯，自無從於本案宣告沒收銷燬。扣案如附表編號3 所示
    之物，係鍾翔宇所有且供其與被告聯繫交付本案交易標的之
    用，此有證人鍾翔宇於警詢、偵查中之證述（偵25294 卷第
    24至25、55頁）可佐，參酌前揭最高法院判決意旨，上開扣
    案物縱經原審法院前揭另案諭知沒收，仍應依毒品危害防制
    條例第19條第1 項規定，不問屬於犯罪行為人與否，予以宣
    告沒收。
  ㈡至扣案如附表編號2 所示之物，無證據證明與被告本案犯行
    有何關聯，自無從於本案宣告沒收銷燬。扣案如附表編號4 
    至7 所示之物，均無證據證明與被告本案犯行有何關聯，故
    均無從於本案宣告沒收銷燬或沒收之。扣案如附表編號8 所
    示之現金1,000 元，乃被告委請鍾翔宇交付本案交易標的予
    施坤煌並收取2,000 元，同時向施坤煌收取之另筆債務，有
    如前述，難認上開扣案物為被告之犯罪所得，自無從依刑法
    第38條之1 第1 項之規定宣告沒收。
  ㈢另犯毒品危害防制條例第4 條之罪者，其供犯罪所用之物，
    不問屬於犯罪行為人與否，均沒收之；供犯罪所用、犯罪預
    備之物或犯罪所生之物，屬於犯罪行為人者，得沒收之，於
    全部或一部不能沒收或不宜執行沒收時，追徵其價額，同條
    例第19條第1 項及刑法第38條第2 項、第4 項各定有明文。
    經查，被告所有並持以與施坤煌聯繫交易毒品過程之行動電
    話1 支（含門號0000000000號SIM 卡1 張），雖未扣案，惟
    仍應依上揭規定宣告沒收，並於全部或一部不能沒收或不宜
    執行沒收時，追徵其價額。
據上論斷，應依刑事訴訟法第369條第1項前段、第364條、第299
條第1項前段，毒品危害防制條例第4條第6項、第2項、第17條第
2項、第18條第1項前段、第19條第1項，刑法第11條、第28條、
第25條第2項、第47條第1項、第38條第2 項、第4 項，判決如主
文。
本案經檢察官陳漢章提起公訴，檢察官劉斐玲到庭執行職務。
中    華    民    國    109   年    2     月    4     日
                  刑事第十一庭  審判長法  官  楊力進 
                                      法  官  雷淑雯
                                      法  官  許文章 
以上正本證明與原本無異。
如不服本判決，應於收受送達後20日內向本院提出上訴書狀，其
未敘述上訴之理由者並得於提起上訴後20日內向本院補提理由書
（均須按他造當事人之人數附繕本）「切勿逕送上級法院」。
                                      書記官  范家瑜  
中    華    民    國    109   年    2     月    4     日
附錄：本案論罪科刑法條全文
毒品危害防制條例第4 條
製造、運輸、販賣第一級毒品者，處死刑或無期徒刑；處無期徒
刑者，得併科新臺幣2 千萬元以下罰金。
製造、運輸、販賣第二級毒品者，處無期徒刑或7 年以上有期徒
刑，得併科新臺幣1 千萬元以下罰金。
製造、運輸、販賣第三級毒品者，處7 年以上有期徒刑，得併科
新臺幣7 百萬元以下罰金。
製造、運輸、販賣第四級毒品者，處5 年以上12年以下有期徒刑
，得併科新臺幣3 百萬元以下罰金。
製造、運輸、販賣專供製造或施用毒品之器具者，處1 年以上7
年以下有期徒刑，得併科新臺幣1 百萬元以下罰金。
前5 項之未遂犯罰之。

附表
編號 扣案物名稱及數量  沒收與否 1 含有第二級毒品甲基安非他命成分之白色或透明晶體共4 包（即本案交易標的） 總毛重5.3708公克（含5 個塑膠袋及5 張標籤重）、總淨重4.0423公克、總驗餘淨重4.0404公克。 依毒品危害防制條例第18條第1 項前段規定，宣告沒收銷燬。 2 與本案無關、供鍾翔宇施用且含有第二級毒品甲基安非他命成分之白色或透明晶體1 包  不予宣告沒收銷燬 3 鍾翔宇所有、供其本案犯罪使用之SAMSUNG 廠牌行動電話1 支（含門號0000000000號SIM 卡1 張）  依毒品危害防制條例第19條第1 項規定，宣告沒收。 4 海洛因1 包  不予宣告沒收銷燬 5 安非他命吸食器1 組  不予宣告沒收 6 分裝袋40個  不予宣告沒收 7 電子磅秤1 個  不予宣告沒收 8 現金1,000元  不予宣告沒收